【裁判字號】    89,上易,512
【裁判日期】    900522
【裁判案由】    損害賠償
【裁判全文】
臺灣高等法院民事判決  八十九年度上易字第五一二號
      上  訴  人  丙○○
                  丁○○
      被 上訴 人  甲○○○
                  乙○○
右當事人間損害賠償事件，上訴人對於中華民國八十九年七月二十五日臺灣新竹地方
法院八十八年度訴字第七九七號第一審判決提起上訴，本院判決如左：
      主      文
上訴駁回。
第二審訴訟費用由上訴人丙○○負擔三分之二，餘由上訴人丁○○負擔。
    事實及理由
一、本件被上訴人主張：民國八十七年十二月二日上午五時許，被上訴人甲○○○因
    早起運動時驚動上訴人丙○○、丁○○夫婦睡覺，引發上訴人丁○○不滿，即開
    門吐口水以示抗議，至當日上午十時許，被上訴人母女二人欲上街購物，途經上
    訴人夫婦位於新竹市○○路○段二一巷二十號住處門口，與鄰居王林金枝聊天之
    際，上訴人丙○○於鄰居王林金枝等人得共見聞下，公然辱罵被上訴人二人「幹
    你娘」，上訴人丁○○亦辱指被上訴人乙○○「討客兄」，且由上訴人丙○○手
    持三十吋大傘攻擊被上訴人二人，致被上訴人甲○○○左前頭部、左頰、右前胸
    多處皮下出血及右頸、右下顎多處擦傷，上訴人二人上開犯行業經臺灣新竹地方
    法院以八十八年度竹簡字第八四號及同院八十八年度竹簡上字第一五二號判決有
    罪確定在案，被上訴人二人自得本於侵權行為之法則請求(一)上訴人丙○○給付被
    上訴人甲○○○醫療費用新台幣（下同）八千五百九十元、精神慰藉金就傷害部
    分及公然侮辱部分各二十萬元，另給付被上訴人乙○○精神慰藉金二十萬元；(二)
    上訴人丁○○給付被上訴人乙○○精神慰藉金二十萬元等情，並聲明駁回上訴人
    之上訴（原審判決上訴人丙○○應分別給付被上訴人甲○○○、乙○○各四萬八
    千五百九十元、二萬元，上訴人丁○○應給付被上訴人乙○○二萬元，而駁回其
    餘請求，被上訴人就其敗訴部分，並未聲明上訴）。
二、上訴人則以：被上訴人甲○○○經常於清晨四、五時與鄰居相約外出運動，並於
    上訴人夫婦之住處前會合，因而干擾鄰居之睡眠，為此上訴人曾好言相勸，惟被
    上訴人甲○○○竟心生不滿，於八十七年十二月二日清晨五時許，故意大聲干擾
    上訴人夫婦之睡眠，上訴人丁○○乃在自家屋內吐口水，以示抗議，被上訴人甲
    ○○○即以閩南語罵「幹你娘，透早即吐血」等語。是日上午十時許，上訴人丁
    ○○自外騎車返家，適被上訴人二人在上訴人住處之大門外，被上訴人乙○○即
    以手推、拉上訴人丁○○，並罵上訴人丁○○為「瘋女人」，被上訴人甲○○○
    接著罵「幹你娘」，在旁之訴外人王林金枝更拿出一條塑膠水管給被上訴人甲○
    ○○，上訴人丁○○見狀乃跑進自家車庫取出一把傘以為自衛，詎竟為被上訴人
    乙○○搶走，被上訴人二人隨即聯手打上訴人丁○○，嗣上訴人丙○○自屋內出
    來，將被上訴人二人手中之水管及雨傘撥下，始告平息。又上訴人丙○○並未毆
    打被上訴人甲○○○，被上訴人所舉證人王林金枝及潘雅芬均係其好友，且觀之
    被上訴人甲○○○左前頭部、左頰、右前胸皮下出血及右頸、右下顎擦傷，若為
    雨傘等尖銳物品所刺，斷無僅於皮下出血，足見證人之證詞顯有偏頗且不實在，
    上訴人亦已對上開二證人提出偽證告訴。而上訴人丁○○係因被上訴人二人先以
    三字經辱罵，其始回罵之。至被上訴人請求賠償之金額，醫療費部分已由健保支
    付，被上訴人甲○○○不得再請求，慰撫金部分，被上訴人本身德行已屬可議，
    非但不思反省，反要求高額精神慰撫金，實有欠公允等語，資為抗辯。並聲明(一)
    原判決不利於上訴人部分廢棄；(二)右廢棄部分，被上訴人在第一審之訴駁回。
二、經查本件被上訴人主張上訴人丙○○、丁○○夫婦，與被上訴人甲○○○、乙○
    ○母女雖係鄰居，惟因平日被上訴人甲○○○於晨間早起運動時，出聲干擾上訴
    人夫妻之睡眠而素有不滿。於八十七年十二月二日晨間五時許，被上訴人復因晨
    起外出運動，出聲驚擾到上訴人夫妻睡眠，而引發不滿，嗣於該日上午十時許，
    甲○○○、乙○○欲上街購物，途經上訴人位於新竹市○○路○段二十號住處門
    口與鄰居王林金枝聊天之際，丁○○與甲○○○、乙○○即生爭執，丙○○見狀
    即於伊住居之巷道等大眾得共見聞之場所，公然出口「幹你娘」之詞辱罵被上訴
    人母女二人，丁○○亦出言辱指被上訴人乙○○「討客兄」，雙方爭執中，丙○
    ○並基於傷害之故意，持其家中所有之雨傘一支，攻擊甲○○○，致甲○○○受
    有左前頭部、左頰、右前胸皮下出血、右頸、右下顎擦傷等傷害之事實，業經證
    人即上開事件全程在場之王林金枝及潘雅芬證稱「系爭當日被告丙○○曾於家中
    拿傘毆打原告甲○○○：：雨傘是被告丙○○拿出來的：：其亦罵人『幹你娘』
    」（參八十九年三月三十一日之言詞辯論筆錄）、「當日乙○○、張玉梅與王林
    金枝聊天，後丁○○走出來，就爭吵，丁○○就先罵乙○○『討客兄』後，三人
    發生拉扯；丙○○就出來用雨傘打張玉梅胸部：：」（參八十九年七月十一日之
    言詞辯論筆錄），證人林杜金於在刑事偵查中證稱：「．．．我看到乙○○、甲
    ○○○與丁○○夫妻打架，丁○○先生拿雨傘刺到甲○○○胸部（見八十八年偵
    字第五０三號八十八年二月八日偵查筆錄－附本院卷一第一六八頁），郭陳蘭
    亦證稱：「我們早上出門會拍掌，上午九時許聽外面有人吵架，我出來看，是對
    方（按指上訴人丙○○）拿傘出來打。」（見八十八偵字第二二二號－本院卷一
    第一０七頁筆錄影本）各等語，且提出診斷證明書（附原審卷第六二頁）可稽，
    雖林杜金於、郭陳蘭於偵查中及刑事審理中之證言雖有出入，惟於不同時間為
    陳述，因所見時點及觀察角度不同，且受記憶變化及描述方式差異，以及偽證心
    態轉變以致有不同之證言，一般而言以「初供」較符實情，自以其偵查中之第一
    次證言為可採。上訴人均犯公然侮辱罪及上訴人丙○○另犯傷害罪，業經刑事庭
    判決有罪確定在案，有刑事判決附卷可稽（新竹地院八十八竹簡字第八四號附原
    審卷第五頁、同院八十八年簡上字第一五二號附本院卷(二)第九四頁），是則上訴
    人對被上訴人侵權行為之事實，堪以認定。
四、按因故意或過失，不法侵害他人之權利者，負損害賠償責任；又不法侵害他人之
    身體或健康者，對於被害人因此喪失或減少勞動能力或增加生活之需要時，應負
    損害賠償責任；有不法侵害他人之身體、健康、名譽、自由、信用、隱私、貞操
    或不法侵害其他人格法益而情節重大者，被害人雖非財產上之損害，亦得請求賠
    償相當之金額，民法第一百八十四條第一項前段、第一百九十三條第一項、第一
    百九十五條第一項前段分別定有明文。本件上訴人對被上訴人侵權行為之事實，
    已如前述，茲所應審酌者為其損害賠償之金額而已，茲分述如下：
    (一)有關被上訴人甲○○○之醫療費用部分：依被上訴人甲○○○所受傷害及收據
      載明醫療費別，核計為八千五百九十五元，業據被上訴人甲○○○提出診斷證
      明書及醫療費用明細可查，本院參酌前開費用係屬治療上之必要，應為真正，
      應由上訴人丙○○賠償。至上訴人抗辯前開金額部分已由健保支付云云，惟按
      保險制度，旨在保護被保險人，非為減輕損害事故加害人之責任，況保險給付
      請求權之發生，係以定有支付保險費之保險契約為基礎，與因侵權行為所生之
      損害賠償請求權，非出於同一原因，是損害賠償請求權，不因受領前者之保險
      給付而喪失（參見最高法院六十八年台上字第四十二號判例）。是依上開說明
      ，上訴人前揭抗辯，自不可採。
    (二)有關傷害、公然侮辱被上訴人甲○○○、乙○○部分：本院斟酌，本件侵權行
      為實屬兩造因細故而互起爭執之實際狀況及被上訴人二人因此所受之傷害、雙
      方之身分、地位及經濟狀況及名譽受貶損程度狀況，認被上訴人各請求上訴人
      給付有關傷害及公然侮辱之二十萬元慰撫金部分，尚嫌過高，應予酌減為被上
      訴人甲○○○、乙○○各四萬元及二萬元為適當。
五、從而，被上訴人之請求上訴人丙○○應分別給付被上訴人甲○○○、乙○○各四
    萬八千五百九十元及二萬元；上訴人丁○○給付被上訴人乙○○二萬元部分，及
    請求自八十八年五月三十日起至清償日止，按年息百分之五計算之利息，即屬有
    據，原判決予以准許，尚稱允洽，上訴論旨仍執陳詞，斤斤指摘原判決不當，聲
    明廢棄改判為無理由，應予駁回上訴。
六、本件事證已臻明確，上訴人請求傳訊潘雅芬、林杜金於、鄭家琪、陳寶鳳、郭陳
    蘭、鄭廣來、林安蘭等作證。查潘雅芬雖於刑事偵查庭作證後另以書面推翻證
    述內容，惟潘雅芬於原審審理中已明確指認上訴人有傷害及公然侮辱被上訴人之
    情事（見原判決第八頁），顯見書面陳述內容與事實不符，不足採，上訴人等向
    檢察官告發證人林杜金於及王林金枝偽證等案，已經檢察官分別為不起訴處分，
    有臺灣新竹地方法院檢察署八十八年偵字第六九九六號、八十九年偵字第二六三
    三號不起訴處分書附卷可稽（參見新竹地院八十八年簡上字第一五二號刑事判決
    ）。證人郭陳蘭所證上訴人如何傷害被上訴人甲○○○及公然侮辱被上訴人二
    人等情，亦與被上訴人所指陳及證人林杜金於、王林金枝所證情節相符，尚難認
    有何虛偽情事。上訴人等於偵查中從未提及證人鄭廣來、林安蘭及陳寶鳳於案發
    時亦在現場以供檢察官調查。而證人林安蘭僅於刑事審證稱：「看到三、四個人
    拉拉扯扯，我看到丁○○與告訴人等二人互相拉扯衣服，有聽到有一人罵的很大
    聲，然後看到從屋內丟一支管子出來，丟到林杜金於的腳，後來他們就停下來，
    我看沒什麼事我就離開了．．．。」等語（見刑事一審卷第五十九頁反面），上
    開證述非但均屬片段，更無從否定證人林杜金於、王林金枝及郭陳蘭之證述。
    又證人潘雅芬、王林金枝、林杜金於均在另案證稱：彼等並未見到陳寶鳳、鄭廣
    來於案發時在場目睹經過（見新竹地方法院檢察署八十九年度偵字第四八０二號
    八十九年九月二十五日訊問筆錄）。上訴人請求傳訊上開證人自無必要，併此敘
    明。
七、據上論結，本件上訴為無理由，依民事訴訟法第四百四十九條第一項、第七十八
    條、第八十五條第一項，判決如主文。
中      華      民      國    九十      年      五      月    二十二    日
                                民事第八庭
                                    審判長法  官  鄭  三  源
                                          法  官  王  淇  梓
                                          法  官  郭  松  濤
右正本係照原本作成。
不得上訴。
中      華      民      國    九十      年      五      月    二十三    日
                                          書記官  方  素  珍


司法院資訊處製作；財團法人民間司法改革基金會備份。
